ACORDAO-COMPLETO-2544053

ACÓRDÃO 2318/2022 ATA 40/2022 - PLENÁRIO

VISTOS, relatados e discutidos estes autos de representação encaminhada a esta Corte de Contas pelo Tribunal de Contas do Estado de Rondônia - TCE/RO, noticiando indícios de irregularidade na seleção e contratação emergencial, pela Fundação de Hematologia e Hemoterapia do Estado de Rondônia - Fhemeron, de empresa para fornecimento e entrega de kits de lanches para doadores voluntários de sangue e pacientes em tratamento hemoterápico ambulatorial.
ACORDAM os Ministros do Tribunal de Contas da União, reunidos em sessão do Plenário, ante as razões expostas pelo Relator, em:
9.1. conhecer da presente representação, satisfeitos os requisitos de admissibilidade previstos nos arts. 235 e 237, IV, do Regimento Interno do TCU, para, no mérito, considerá-la parcialmente procedente;
9.2. revogar a medida cautelar referendada por meio do Acórdão 376/2022-TCU-Plenário;
9.3. dar ciência, nos termos do art. 9º da Resolução-TCU 315/2020, para que a Fundação de Hematologia e Hemoterapia do Estado de Rondônia - Fhemeron atente para a necessidade de não incorrer nas falhas ora identificadas no presente feito, a exemplo da ausência de resposta ao recurso interposto por empresa participante do Chamamento Público 175/2020, em afronta ao art. 38, inciso VIII, da Lei 8.666/1993; e do não parcelamento do objeto do PE SRP 546/2020, resultando em restrição indevida da competitividade do certame, contrariando o art. 23, §1º, da Lei 8.666/1993 e a Súmula TCU 247;
9.4. encaminhar cópia desta deliberação ao Tribunal de Contas do Estado de Rondônia - TCE/RO, à Superintendência Estadual de Compras e Licitações - Supel/RO e à Fundação de Hematologia e Hemoterapia do Estado de Rondônia - Fhemeron; 
9.5. promover o arquivamento do presente processo, nos termos do art. 169 do RITCU.

Representação acerca de indícios de irregularidade na seleção e contratação emergencial, pela Fundação de Hematologia e Hemoterapia do Estado de Rondônia - Fhemeron, de empresa para fornecimento e entrega de kits de lanches para doadores voluntários de sangue e pacientes em tratamento hemoterápico ambulatorial.

Secretaria de Estado do Planejamento, Orçamento e Gestão de Rondônia.

3. Interessados/Responsáveis:
3.1. Interessados: A. Semprebom Restaurante (16.783.824/0001-15); Superintendência Estadual de Licitações de Rondônia (04.696.490/0001-63).

13.1. Ministros presentes: Antonio Anastasia (na Presidência), Walton Alencar Rodrigues, Augusto Nardes, Vital do Rêgo (Relator) e Jorge Oliveira.
13.2. Ministros-Substitutos convocados: Augusto Sherman Cavalcanti e Marcos Bemquerer Costa.
13.3. Ministro-Substituto presente: Weder de Oliveira.

VITAL DO RÊGO

Em apreciação, representação encaminhada a esta Corte de Contas pelo Tribunal de Contas do Estado de Rondônia - TCE/RO, noticiando indícios de irregularidade na seleção e contratação emergencial, pela Fundação de Hematologia e Hemoterapia do Estado de Rondônia - Fhemeron, de empresa para fornecimento e entrega de kits de lanches para doadores voluntários de sangue e pacientes em tratamento hemoterápico ambulatorial. 
2. 	Adoto como relatório, a instrução elaborada no âmbito da Secretaria de Controle Externo de Aquisições Logísticas - Selog (peça 56) , que contou com a anuência de seu dirigente (peça 57) , transcrita a seguir com os ajustes de forma pertinentes:
1.	Trata-se de representação encaminhada pelo Tribunal de Contas do Estado de Rondônia (TCE/RO) a este TCU, referente à representação formulada pela licitante A. Semprebom Restaurante - ME (16.783.824/0001-15) junto àquele tribunal de contas estadual, contra a Superintendência Estadual de Compras e Licitações de Rondônia (SUPEL/RO) , em razão de supostas irregularidades na prestação de serviços objeto da contratação emergencial do Chamamento Público 175/2020 (Processo SEI n. 0052.490850/2020-34) , o qual foi realizado em 28/12/2020.
2.	De fato, como resultado do referido Chamamento Público, foi assinado em 5/2/2021 o Contrato 81/2021 com a empresa BRS Serviços Montagens de Estruturas Eireli (24.584.199/0001-00) , com vigência prevista de até 180 dias, mas que perdurou somente até 24/4/2021, haja vista a entrada em vigor de novo contrato decorrente do PE SRP 546/2020, cujo objeto abrangia o mesmo objeto do contrato oriundo daquele Chamamento Público.  
3.	Em sua representação formulada perante o TCE/RO, a licitante Semprebom alegou, em síntese, a ocorrência das seguintes irregularidades no Chamamento Público 175/2020 (peça 1) :
a)	que protocolou recurso no dia 9/1/2021, encaminhado para o e-mail cplms2011@gmail.com, relativo à Comissão de Licitação Beta Supel, o qual foi respondido no dia 11/1/2021, informando sobre o acolhimento do recurso e que os documentos tinham sido encaminhados para a Fhemeron analisar, mas que até aquela data (5/3/2021) , a representante não recebera qualquer resposta quanto ao recurso protocolado;
b)	que, em consulta ao Diário Oficial do Estado de Rondônia, foi surpreendida com a publicação de Homologação do Chamamento Público 175/2020 no dia 29/1/2021, o que resultou na contratação da empresa BRS;
c)	que a Fhemeron, na pessoa do Sr. Onofre, procurou a denunciante dia 27/2/2021 (sábado) , por volta de 15h em seu restaurante para falar sobre o chamamento e informar que a empresa BRS estava fornecendo os kits lanches apenas na capital Porto Velho e que era para a representante assumir o fornecimento no interior do Estado;
d)	que, em resposta, informou que não iria assumir esse fornecimento, pois o Chamamento Público foi para quem assumisse ter que cumprir o contrato integral, afinal o fornecimento do kit lanche não foi dividido por lote para cada cidade atendida.
4.	Ao final, a representante requereu perante o TCE/RO a adoção das seguintes providências (peça 1, p. 12) :
a)	suspender o Chamamento Público 175/2020, bem como todo ato administrativo que homologou a contratação emergencial da empresa BRS Serviços de Montagens de Estruturas Eireli, sem a devida finalização do processo de compra, haja vista que ocorreu a quebra do contrato, pois ela estaria fornecendo a alimentação apenas na capital do Estado, quando deveria fornecer também nos demais municípios indicados no termo de referência.
5.	Em uma análise prévia para subsidiar a abertura ou não de processo de controle externo (peça 2, p. 28) , a Unidade Técnica do TCE/RO constatou indícios de irregularidades relativos à:
a)	não divisão do objeto em lotes, de acordo com a localização onde os kits lanches seriam entregues, o que pode ter ocasionado o fracasso do Chamamento Público (CP) 173/2020, realizado anteriormente para o mesmo objeto e que resultou deserto;
b)	ausência de resposta, por parte da Fhemereon, quanto ao mérito do recurso interposto pela Semprebom contra a habilitação da BRS no Chamamento Público 175/2020;
c)	incompatibilidade entre o objeto contratado e as atividades econômicas desenvolvidas pela BRS, associada à existência de notificações da fiscalização contratual à BRS por falhas na execução do objeto contratado, o que indicaria possível incapacidade da empresa para atender à demanda contratada.
6.	Posteriormente, em 25/5/2021, a Semprebom requereu ao TCE/GO a desistência da sua demanda e a consequente extinção do processo sem o julgamento de mérito (peça 3, p. 119) . A partir desse pedido, o TCE/RO decidiu excluir a empresa da qualidade de interessada e continuar a apuração do feito na modalidade "acompanhamento de gestão".
7.	Todavia, quando da instrução inicial da representação no TCE/RO, a UT daquela Corte verificou que a totalidade dos recursos aplicados na contratação era de origem federal (fonte 0209 - Transferência de recursos fundo a fundo do SUS) , o que motivou o encaminhamento do caso ao TCU por meio de despacho do relator de 15/12/2021 (peça 12, p. 3) .
8.	Cabe registrar que a mesma fonte de recursos orçamentários (0209) foi indicada para suportar a despesa decorrente do PE SRP 546/2020, conforme item 23.1 do edital (peça 16, p. 24) , o que atraiu a competência do TCU também em relação a esse pregão.
9.	Neste Tribunal, a Selog analisou a representação do TCE/RO (peças 19 e 20) , com enfoque nos seguintes indícios de irregularidades:
a)	ausência de resposta quanto ao mérito do recurso interposto no CP 175/2020;
b)	incompatibilidade entre o objeto do CP 175/2020 e as atividades econômicas desenvolvidas pela BRS;
c)	não parcelamento do objeto.
10.	Em relação ao primeiro indício acima indicado, a Selog consignou que, de fato, não foi localizada nos autos qualquer manifestação da Fhemeron quanto ao mérito do recurso interposto pela Semprebom contra a habilitação da BRS no Chamamento Público 175/2020, em 7/1/2021 (peça 2, pp. 10 e 14) , o que afrontaria o disposto no art. 38, inciso VIII, da Lei 8.666/1993.
11.	No entanto, a instrução à peça 19 concluiu que:
37.	Todavia, tal falha não impactou na condução do PE SRP 546/2020 e o contrato decorrente do CP 175/2020 vigorou por pouco mais de dois meses, de 5/2/2021 a 24/4/2021, com valor total pago à contratada de R$ R$ 85.827,60 (peça 9, p. 26) , motivo pelo qual se considera suficiente, quando da análise de mérito do presente processo, dar ciência à Fhemeron sobre essa irregularidade a fim de que ela não se repita em futuras contratações da entidade.
12.	No que tange ao segundo indício de irregularidade, a Selog consignou que tal situação contradiz a jurisprudência do TCU, no sentido de se faz necessária a compatibilidade entre o objeto demandado e as atividades econômicas desempenhadas pelas empresas licitantes (e.g. Acórdão 642/2014-TCU-Plenário, rel. Ministro-Substituto Augusto Sherman) , ressaltando que, de fato, houve duas notificações de falhas na execução do objeto do CP 175/2020 (peça 3, p. 35) , o que demonstra que a empresa BRS teve na prática dificuldades para atender as demandas da contratação, ocasionando, em especial, prejuízos para as unidades do interior do estado.
13.	Entretanto, a instrução à peça 19 igualmente concluiu que:
41.	Todavia, tal falha também não impactou na condução do PE SRP 546/2020 e o contrato decorrente do CP 175/2020 vigorou por pouco mais de dois meses, de 5/2/2021 a 24/4/2021, com valor total pago à contratada de R$ R$ 85.827,60 (peça 9, p. 26) , motivo pelo qual se considera suficiente, quando da análise de mérito do presente processo, dar ciência à Supel/RO sobre essa irregularidade, a fim de que ela não se repita em futuras contratações da entidade.
14.	Quanto ao terceiro indício de irregularidade, caracterizado pela ausência de parcelamento do objeto, a questão adquire outros contornos, uma vez que tal irregularidade se replicou nos Chamamentos Públicos 173/2020 (deserto) e 175/2020 (apenas 2 empresas participantes) e no PE SRP 546/2020 (apenas 1 empresa participante) , o que pode ter sido o fator principal que ocasionou a indevida restrição à competitividade do certame, com afronta à Lei 8666/1993 e à jurisprudência desta Corte, consolidada na Súmula TCU n.247.
15.	Diante do exposto, a Selog propôs a realização das seguintes medidas (peças 19 e 20) , todas acatadas pelo relator (peça 21) :
50.2. adotar medida cautelar, sem oitiva prévia, com fulcro no art. 276 do Regimento Interno/TCU, tendo em vista a existência dos elementos necessários para sua adoção, a fim de que a Superintendência Estadual de Compras e Licitações - Supel/RO suspenda a autorização de novas adesões à Ata de Registro de Preços 83/2021 até que o Tribunal delibere sobre o mérito da matéria ora em apreço;
50.3. realizar a oitiva da Superintendência Estadual de Compras e Licitações - Supel/RO, com amparo no art. 250, V, do Regimento Interno/TCU, para que, no prazo de quinze dias, se pronuncie quanto aos seguintes pontos relativos ao Chamamento Público 175/2020 e ao PE SRP 546/2020: 
a)	não parcelamento do objeto demandado, considerando principalmente as diferentes cidades onde os kits lanches deveriam ser entregues, distantes em pelo menos 202 km entre si, o que contribuiu para restrição à competição do chamamento público e do certame, afrontando o disposto na Súmula TCU 247;
b)	demais informações que julgar necessárias; e
c)	designação formal de interlocutor que conheça da matéria para dirimir eventuais dúvidas, informando nome, função/cargo, e-mail e telefone de contato.
50.4. considerando a possibilidade de construção participativa das deliberações deste Tribunal, nos termos do art. 14 da Resolução-TCU 315/2020, bem como o previsto nas Normas de Auditoria (NAT) aprovadas pela Portaria-TCU 280/2010, referente aos comentários dos gestores (no que se aplica a representações e denúncias) :
a)	solicitar à Superintendência Estadual de Compras e Licitações - Supel/RO, caso queira, no prazo de quinze dias:
a.1)	a apresentação de possíveis ações corretivas que poderão ser tomadas pela Supel/RO para prevenir ou corrigir os indícios de irregularidades detectados ou remover seus efeitos;
a.2)	na hipótese de serem consideradas insuficientes, pelo TCU, as alternativas apresentadas pela unidade jurisdicionada, a manifestação quanto aos possíveis impactos de determinação para que não sejam autorizadas novas adesões à ARP 83/2020 e para que o Contrato 264/2021 não seja prorrogado, realizando-se, se for o caso, nova licitação para o mesmo objeto sem as irregularidades aqui identificadas.
 (...) 
50.5. realizar, nos termos do art. 250, V, todos do Regimento Interno/TCU, a oitiva da sociedade empresária A. Semprebom Restaurante - ME (16.783.824/0001-15) , para, no prazo de quinze dias, manifestar-se, caso queira, sobre os fatos constantes no subitem 50.3.a) retro;
50.6. diligenciar a Superintendência Estadual de Compras e Licitações - Supel/RO, com fundamento nos artigos 157 e 187 do Regimento Interno deste Tribunal, para que, no prazo de quinze dias, encaminhe cópia dos seguintes documentos e/ou esclarecimentos acerca do PE/SRP 546/2020:
a)	Pesquisa de mercado que subsidiou a estimativa de preços do certame;
b)	Estudo técnico que fundamentou a elaboração do termo de referência da contratação;
c)	Justificativa para definição do item 3 (8 postos de trabalho de 44 horas semanais) como custo separado da composição do preço do item 1, assim como a memória de cálculo dos quantitativos contratados para esse item;
d)	Parecer jurídico que aprovou o edital da contratação;
e)	Órgãos e entidades que já aderiram à ARP 83/2021, com respectivos itens e quantidades requeridas para cada adesão autorizada.
 (...) 
16.	Em sequência, o relator concedeu em 22/2/2022 a medida cautelar prevista no art. 276 do RITCU (peça 21) , no sentido de determinar à SUPEL/RO que suspendesse a autorização de novas adesões à Ata de Registro de Preços 83/2021 até que o Tribunal delibere sobre o mérito da matéria.
17.	Este Tribunal, nos termos do item 9.1 do Acórdão 376/2022-TCU-Plenário (peças 23 a 25) , referendou a referida medida cautelar, assim como autorizou a adoção das demais medidas propostas por esta Unidade Técnica.
18.	Promovidas as referidas oitivas e diligência quanto às alegações de irregularidades e demais questões levantadas por esta Unidade Técnica, passa-se a analisar as respostas apresentadas, tópico a tópico, conforme transcrição/contextualização a seguir.
Histórico de comunicações
	Despacho do Relator
	peça 21, em 22/2/2022

	Ofícios encaminhados pelo TCU

	À Superintendência Estadual de Licitações de Rondônia
	Ofício 7391/2022- Secomp-4, de 22/2/2022, expedido em 7/3/2022 (peça 31) - oitiva
Ofício 7392/2022- Secomp-4, de 22/2/2022, expedido em 7/3/2022 (peça 30) - comentários do gestor
Ofício 7394/2022- Secomp-4, de 22/2/2022, expedido em 7/3/2022 (peça 29) - diligência
Ofício 8029/2022- Secomp-4, de 25/2/2022, expedido em 7/3/2022 (peça 27) - notificação do Acórdão 376/2022-TCU-Plenário

	À empresa A. Semprebom Restaurante
	Ofício 7394/2022- Secomp-4, de 22/2/2022, expedido em 7/3/2022 (peça 28) - oitiva
Ofício 8030/2022- Secomp-4, de 25/2/2022, expedido em 7/3/2022 (peça 26) - notificação do Acórdão 376/2022-TCU-Plenário

Documentos apresentados em resposta à oitiva
	PELA SUPERINTENDÊNCIA ESTADUAL DE LICITAÇÕES DE RONDÔNIA

	Peças 42 a 54, com destaque para os seguintes documentos:
¿	Ofício nº 590/2022/SUPEL-GAB, assinado em 8/4/2022 (peça 42) ;
¿	Ata de Registro de Preços do PE 546/2020 (peça 44) ;
¿	Parecer nº 747/2020/SUPEL-ASSEJUR, assinado em 5/10/2020 (peça 45) ;
¿	Planilha de quantitativos de kit lanches, assinada em 29/7/2020 (peça 46) ;
¿	Informação nº 8/2022/SUPEL-BETA, assinada em 6/4/2022 (peça 47) ;
¿	Quadro comparativo de propostas no Chamamento Público 175/2020, assinado em 5/1/2021 (peça 49) ;
¿	Justificativa da Emergencialidade, elaborada pela Fhemeron, assinada em 5/1/2021 (peça 50) ;
¿	Despacho da Pregoeira da Equipe DELTA/SUPEL, requisitando justificativa para o critério de julgamento menor preço por lote, nos autos do processo nº 0049.422304/2020-20 assinado em 24/2/2021 (peça 51) ;
¿	Ofício nº 586/2022/SUPEL-GAB, assinado em 8/4/2022 (peça 52) .

	PELA EMPRESA A. SEMPREBOM RESTAURANTE

	Não houve resposta.

Exame técnico
19.	Em resposta aos ofícios de oitiva, diligência e construção participativa, a Superintendência Estadual de Licitações de Rondônia (SUPEL/RO) encaminhou a este Tribunal o Ofício 590/2022/SUPEL-GAB, assinado em 8/4/2022 (peça 42) , acompanhado das demais documentações juntadas nas peças 43 a 54 dos autos. 
20.	No que tange à oitiva, a SUPEL/RO apresentou as seguintes justificativas para a ocorrência de que trata o item 50.3.a da instrução à peça 19 (não parcelamento do objeto demandado) :
a)	que recai à Fhemeron a eventual responsabilidade pela escolha do parcelamento (realizado na fase de planejamento do objeto) , em sede de estudos preliminares e confecção do Termo de Referência, assim como a adoção de especificações excessivas ou desnecessárias que possam limitar a competição, tendo em vista as competências da SUPEL/RO definidas no art. 121 da Lei Complementar estadual 965/2017;
b)	que, por esse motivo, "a justificativa para o não parcelamento do objeto e àquela referente à definição do item 3 (8 postos de trabalho de 44 horas semanais) como custo superado da composição do preço do item e a memória de cálculo dos quantitativos contratados para esse fim" (peça 42, p. 4) , não seriam de competência da SUPEL/RO, mas sim do órgão requisitante, ou seja, a Fhemeron.
21.	Embora não tenha sido objeto da oitiva, a SUPEL/RO esclareceu, com base na Informação 8/2022/SUPEL-BETA, de 6/4/2022 (peça 47) , no que se refere à irregularidade relativa à ausência de resposta ao recurso interposto por empresa participante do CP 175/2020, que:
a)	"Foi recebido no e-mail da Equipe de Licitação, betasupelchmamento@gmail.com no dia 9 de janeiro de 2021 às 12:28 o documento com a Intenção de Recurso" (peça 42, p. 6) ;
b)	"O andamento do processo já havia sido exaurido nessa equipe, devendo à FHEMERON dar continuidade e publicidade dos demais atos administrativos" (peça 42, p. 6) ;
c)	"Em nenhum momento à Equipe e Pregoeira se eximiu de suas responsabilidades, tampouco deixou de remeter os argumentos contidos no recurso apresentado pela recorrente, inclusive foi aberto o Processo Administrativo n°. 0043.010374/2021-70, em que anexamos todos os documentos pertinentes a peça recursal da participante, para que à unidade requisitante analisasse tais alegações, já que a mesma faria a análise e julgamento da proposta e habilitação" (peça 42, p. 6) ;
d)	"A unidade requisitante FHEMERON/RO não realizou o julgamento recursal, conforme pode ser constatado na tramitação do processo que foi formalizado no SEI." (peça 42, p. 6) ;
e)	 "os atos referentes à análise e julgamento são de responsabilidade da unidade gestor, no caso à Fundação de Hematologia e Hemoterapia de Rondônia - FHEMERON, ficando a cargo desta Superintendência Estadual de Compras e Licitações - SUPEL, somente o recebimento das propostas de preços, bem como documentos de habilitação das interessadas em participar do ato público e abertura do chamamento público" (peça 42, p.6) ;
f)	considerando que se tratava de um procedimento emergencial, a SUPEL/RO "limitou-se em realizar apenas os atos de publicidade, recebimento e abertura das propostas de preços, bem como dos documentos de habilitação, os quais foram enviados através do Gmail desta equipe, tendo em vista que estávamos em período pandêmico, sendo de responsabilidade da unidade requisitante a definição das cláusulas, análise e julgamento da documentação apresentada pelos participantes" (peça 47, p.4) .
22.	Igualmente, embora não tenha sido objeto da oitiva, a SUPEL/RO apresentou os seguintes esclarecimentos relativos à alegada incompatibilidade, no âmbito do CP 175/2020, entre o objeto contratado e atividades econômicas exercidas pela empresa BRS Serviços:
a)	que cabe a SUPEL/RO "apenas a promoção dos atos de publicidade, e recebimento das propostas de preço e documentos de habilitação, sendo de competência da unidade [requisitante] a análise e verificação, assim como o julgamento de aptidão para habilitação no certame (peça 42, p. 7) ;
b)	que não se tratava de procedimento concorrencial, sabendo-se que a tramitação de procedimento de disputa correria o risco de descaracterizar a emergencialidade;
c)	que, "para fins argumentativos, apenas, de uma rápida verificação dos apontamentos realizados pela Corte, verifica-se que a empresa BRS Serviços apresentou em seus atos constitutivos (...) , a alteração de suas atividades econômicas, constando entre suas atividades secundárias exploradas o comércio varejista e atacadista de produtos alimentícios, assim como serviços de alimentação para eventos (bufê) " (peça 42, pp. 7 e 8) . 
23.	No que tange à diligência, a SUPEL/RO informou o que se segue:
a)	que a SUPEL/RO solicitou à Fhemeron, por meio do Ofício nº 586/2022/SUPEL-GAB, assinado em 8/4/2022 (peça 52) , a apresentação dos estudos preliminares e o estudo técnico que fundamentou a elaboração do termo de referência relativos ao PE SRP 546/2020, tendo em vista que tais documentos são elementos de planejamento da contratação, realizado pela própria unidade e sua competência (peça 42, p. 9) ;
b)	que a justificativa do item 3 como custo separado da composição do preço do item 1 do objeto do PE SRP 546/2020, assim como a respectiva memória de cálculo dos quantitativos para esse item (peça 46) , é de competência da Fhemeron, tendo sido apresentada uma tabela na fase interna do procedimento licitatório referente à quantidade de kits de lanches, totalizando 53.120 lanches (peça 42, p. 9) ;
c)	que o parecer jurídico 747/2020/SUPEL-ASSEJUR foi anexado (peça 45) ;
d)	que não ocorreram cadastros de adesões ao ARP 83/2021 oriunda do PE SRP 546/2020 (peça 42, p.10) .
24.	No que tange à construção participativa, a SUPEL/RO se manifestou no seguinte sentido:
a)	que "as ações corretivas para prevenir ou corrigir os indícios de irregularidades detectadas ou remover seus efeitos devem ser tomadas pela FHEMERON, por serem o Órgão responsável pela elaboração do Termo de Referência, bem como para que o contrato 264/2021 não seja prorrogado, já que é ele que realiza a contratação da empresa" (peça 42, p. 4) ;
b)	que, em diversos casos, exemplificados dos documentos juntados às peças 53 e 54, "esta unidade de Licitações, conhecedora de que não lhe compete os estudos, empreende esforços para orientar e sugerir adequações às unidades gestoras, que podem ser adotadas ou não, a depender da conclusão do procedimento preliminar" (peça 42, p. 5) ;
c)	que, "à vista da necessidade de promoção de ações corretivas ou sancionatórias, esta SUPEL/RO oficiou a unidade de origem - FHEMERON, através do Ofício n. 586/2022/SUPEL-GAB [peça 52], para que apresente subsídios de resposta, ou mesmo a apresentação dos estudos preliminares aptos a justificar a escolha indicada, sobretudo em relação aos apontamentos da Representação TC Processo 000.964/2022-0, e adotar assim as providências necessárias para sanar as possíveis irregularidades" (peça 42, p. 5) ;
d)	que não ocorreram adesões à ata de registro de preços ARP 83/2021, cuja vigência expirou em 18/3/2022 (peça 42, p. 5) ;
e)	que, desse modo, "requer que seja dada como cumprida a atuação da Superintendência, com a consequente elisão do apontamento realizado pela SCAL" (peça 42, p.5) .
Análise da resposta à oitiva:
25.	Considera-se que a manifestação da SUPEL/RO, por meio do Ofício 590/2022/SUEL-GAB, assinado em 8/4/2022 (peça 42) , concentra-se em atribuir à Fhemeron a inteira responsabilidade pela irregularidade relativa ao não parcelamento do objeto do PE SRP 546/2020, tendo em vista as competências daquela Superintendência Estadual estão exaradas na Lei Complementar estadual 965/2017, art. 121, que atribuiria à SUPEL/RO apenas a fase externa do certame, o que a eximiria de responsabilização, ainda que solidária com a Fhemeron.
26.	Saliente-se que o art. 121 da Lei Complementar 965/2017 foi inteiramente revogado e reintroduzido no mesmo texto legal sob o art. 110-A pela Lei Complementar 1.117, de 22/12/2021, conforme a transcrição abaixo:
Lei Complementar 965/2017
Art. 110-A. À Superintendência Estadual de Compras e Licitações - SUPEL, vinculada e subordinada à Procuradoria Geral do Estado de Rondônia, compete: (Acrescido pela Lei Complementar n° 1.117, de 22/12/2021) 
I - organizar, coordenar e operacionalizar os procedimentos licitatórios no âmbito da Administração Pública Direta e Indireta da Administração Pública Estadual; (Acrescido pela Lei Complementar n° 1.117, de 22/12/2021) 
II - realizar aquisições e contratações corporativas gerando ganhos de eficiência, economia de escala e organização logística, ampliando o rol e fomentando a competitividade de fornecedores do Estado; (Acrescido pela Lei Complementar n° 1.117, de 22/12/2021) 
 III - formular a política licitatória de compras, obras e serviços; (Acrescido pela Lei Complementar n° 1.117, de 22/12/2021) 
IV - implementar as atividades de padronização das especificações de materiais, da organização e gerenciamento do cadastro de fornecedores; e (Acrescido pela Lei Complementar n° 1.117, de 22/12/2021) 
V - a prática de todos os atos de controle e administração do Sistema de Registro de Preços. (Acrescido pela Lei Complementar n° 1.117, de 22/12/2021) 
27.	Diante do referido dispositivo legal, acata-se a justificativa apresentada no sentido de eximir a responsabilidade SUPEL/RO pela ocorrência da irregularidade relativa ao não parcelamento do objeto do PE SRP 546/2020, em afronta à norma disposta no art. 23, §1º da Lei 8.666/1993 e à Súmula TCU 247, conforme a caracterização dos indícios apontados na instrução desta Selog à peça 19, parágrafos 15 a 27, a seguir reproduzidos:
Não parcelamento do objeto
15.	Quanto à não divisão do objeto em lotes por localização dos postos de coleta, de fato tal medida contribuiu para a restrição da competição, visto que apenas duas empresas se apresentaram para participar do processo de seleção do Chamamento Público 175/2020, mesmo após o primeiro chamamento público (173/2020) resultar deserto, o que já indicava uma falta de interesse do mercado no objeto com esse formato de contratação.
16.	O objeto do CP 175/2020, que foi o mesmo do 173/2020 que restou deserto, foi assim detalhado (peça 1, p. 20) :
17.	Já o item 4.2 do termo de referência informa os locais de entrega dos itens contratados (peça 4, p. 41) , a partir dos quais é possível verificar que as respectivas cidades atendidas estão afastadas em pelo menos 202 km de Porto Velho-RO, sede da empresa contratada:
18.	Tal situação, conforme já citado pela Unidade Técnica do TCE/RO, pode ter sido uma das causas de o chamamento anterior (173/2020) ter sido deserto, visto que a empresa contratada deveria atender a todos os munícipios onde os itens deveriam ser entregues. Considerando ainda que se trata de itens perecíveis e a cláusula décima do Contrato 81/2021 vedava a subcontratação, é razoável supor que a empresa contratada, para conseguir entregar os kits lanches, deveria ter operação em todas as cidades citadas na tabela 2 acima.
19.	Apesar disso, o Chamamento Público seguinte (175/2020) manteve tal especificação no novo termo de referência e se apresentaram apenas duas empresas interessadas: BRS Serviços, que ofertou o melhor preço, e Semprebom Restaurante.
20.	Tal condição, associada à contratação de empresa sem capacidade para executar o objeto, situação que será analisada a seguir, contribuiu para falhas na execução do objeto pela empresa BRS (declarada vencedora do Chamamento Público 175/2020 e tendo firmado o Contrato 81/2021 com o órgão) , conforme notificações da fiscalização à contratada (peça 8, p. 35-36) :
1ª Notificação (4/3/2021) 
Cabe ressaltar que o contrato (0015986991) e a ordem de serviço (0016090046) foram feitos e assinados no dia 08/02/2021, porém somente o hemocentro coordenador teve início no 10/02/2021 e o hemocentro das Regionais até o presente momento não iniciou.
2ª Notificação (9/3/20) 
Considerando que a empresa, não acatou o que foi relatado na Primeira Notificação, estamos solicitamos providências quanto a entrega de Kit lanches para as unidades do interior.
Cabe ressaltar ainda que o não cumprimento do contrato deixará as Unidades do interior desabastecida de lanche ainda essa semana, uma vez que há um contrato em vigor a HEMORREDE não poderá arcar com compras extras para custear lanches aos doadores.
21.	Sobre isso, a jurisprudência do TCU é clara quanto à necessidade de parcelamento do objeto para melhor aproveitamento das condições de mercado, conforme disposto na Súmula 247:
É obrigatória a admissão da adjudicação por item e não por preço global, nos editais das licitações para a contratação de obras, serviços, compras e alienações, cujo objeto seja divisível, desde que não haja prejuízo para o conjunto ou complexo ou perda de economia de escala, tendo em vista o objetivo de propiciar a ampla participação de licitantes que, embora não dispondo de capacidade para a execução, fornecimento ou aquisição da totalidade do objeto, possam fazê-lo com relação a itens ou unidades autônomas, devendo as exigências de habilitação adequar-se a essa divisibilidade.
22.	Apesar dessa irregularidade verificada no Chamamento Público 175/2020, constatou- se que o Contrato 81/2021 teve duração de apenas dois meses, sendo pago à contratada BRS Serviços o valor total de R$ 85.827,60 (peça 9, p. 26) , o que implicaria consequências menos gravosas à contratante, justificando apenas dar-lhe ciência quanto ao fato, de forma que a irregularidade não fosse repetida em futuras contratações.
23.	Todavia, tal situação de não parcelamento se replicou no Pregão Eletrônico para Registro de Preços (PE SRP) 546/2020, realizado para contratação do mesmo objeto do CP 175/2020, conforme item 4.2 do TR (peça 16, p. 40) , ou seja, novamente foi feita a adjudicação global para atendimento de todas as cidades abrangidas pela contratação.
24.	Nesse caso, apenas uma empresa participou do certame (peça 17, p. 3) , a Semprebom Restaurante, cujo valor total a ela adjudicado foi:
		Item
	Descrição
	Valor unitário
	Qt
	Valor

		1
	a) Biscoito salgado/doce preparado com farinha de trigo fortificada com ferro e ácido fólico, isento de gordura trans com saborizações variadas: original, acrescido de fibras alimentares. a embalagem primária compatível a assegurar a validade do produto (contendo 06 biscoitos cuja porção totaliza entre 27 e 30 gramas) , acondicionados em embalagem com identificação - peso líquido e registro em órgão competente, rotulagem nutricional obrigatória (rno) , data de fabricação e prazo de validade.
	R$ 12,57
	53.120
	R$ 667.718,40

			b) 1 unidade de bolo 80 gramas (o sabor poderá ser de chocolate, trigo ou mesclado) ou um Sanduiche (contend queijo e presunto) .   Individualmente   em   embalagem primária transparente e devidamente lacrada podendo haver modificações, desde que seja para melhor, na embalagem deverá conter data de fabricação e data de validade.
			
			c) Fruta, podendo ser banana, maçã, tangerina (entre 80g a 100g) .
			
			d) Suco natural, sabores variados, adoçado, pronto para beber, embalagem apropriada, com 300 ml, contend dados de identificação do produto;
			
			e) 1 copo de 200 ml de Caldo de legumes com carne, ou Mingau de aveia (copo de 200 ml) , ou mingau Canjica (copo de 200 ml) podendo haver modificações, desde que seja para melhor, o critério de escolha ficará a cargo do cardápio da unidade.
			
		2
	Kit de café e leite. Deverá conter; 1 (uma) garrafa de café de 2 litros. 1 (uma) garrafa de leite de 2 litros.
	R$ 19,29
	4.838
	R$ 93.325,02

		3
	Prestação de serviços de mão de obra para entrega dos kits  lanches aos doadores nas coletas internas e externas, com jornada de trabalho de 44 horas  semanais.
	R$ 2.500,00
	8
	R$ 240.000,00

		4
	Água mineral natural sem gás; acondicionada em copo de polietileno, lacrado c/tampa aluminizada; contendo 200 ml, com validade mínima de 5 meses a contar da data da entrega
	R$ 0,54
	34.560
	R$ 18.662,40

			Total       R$ 1.019.705,82

25.	Da tabela cima, observa-se que apenas o item 1 do PE é idêntico ao item 1 dos chamamentos 173/2020 e 175/2020. Os demais itens 2 a 4 do PE não estavam sequer presentes nos editais anteriores.
26.	Numa análise preliminar dos valores contratados no pregão para esse item 1, é possível verificar que os preços obtidos no PE (R$ 12,57) foram inferiores aos do Chamamento Público 175/2020, no qual a proposta da empresa BRS apresentou valor unitário de R$ 16,20 para o mesmo item (peça 6, p. 21) .
27.	Todavia, quando se considera na composição do valor do kit lanche, o custo do item 3, que trata da mão de obra utilizada para entregar os kits (R$ 4,53 por kit - R$ 240.000,00/53.120) , o valor unitário do kit lanche obtido no PE alcança R$ 17,10, ou seja, superior ao valor contratado pelo CP 175/2020.
28.	Diante do exposto, considerando os indícios de materialidade analisados no trecho acima da instrução à peça 19, complementados pela manifestação da SUPEL/RO (peça 42) , propõe-se a audiência dos gestores responsáveis da Fhemeron para que apresentem razões de justificativas sobre a seguinte irregularidade:
a)	Irregularidade: não parcelamento do objeto do PE SRP 546/2020, resultando em restrição indevida da competitividade do certame;
b.1) Responsável 1: ONOFRE MONTEIRO DA SILVA, Agente Administrativo, chefe do Núcleo de Compras da Fhemeron (NUCOMP/COAF/FHEMERON) , Técnico em Logística, Matrícula: 300.136.478, (peça 55, pp. 54 e 58) 
b.2) Responsável 2: REGINALDO GIRELLI MACHADO (XXX.819.252-XX) , cargo: Vice-Presidente da Fhemercon (peça 55, pp. 58) 
c.1) Conduta do responsável 1: elaborou o edital do PE SRP 546/202 com a especificação do objeto sem a divisão em lotes por localização dos postos de coleta;
c.2) Conduta do responsável 2: aprovou o edital do PE SRP 546/202 com a especificação do objeto sem a divisão em lotes por localização dos postos de coleta;
d) Normas infringidas: art. 23, §1º, da Lei 8.666/1993 e Súmula TCU 247.
29.	Quanto à constatação da irregularidade relativa à ausência de resposta ao recurso interposto por empresa participante do Chamamento Público 175/2020, ressalte-se que tal irregularidade não constou na oitiva da SUPEL/RO, porém aquela Superintendência apresentou justificativa no sentido de que a competência para analisar a peça recursal da participante recaía exclusivamente sobre a unidade requisitante Fhemeron (peça 42, p.6) .
30.	Parece incontroverso que a responsabilidade pela análise e instrução do recurso apresentado por empresa participante do Chamamento Público 175/2020 está atrelada à esfera de competência da unidade requisitante Fhemeron, tendo em vista que nem a Lei Complementar estadual 965/2017, que estabelece as competências dos órgãos do estado de Rondônia, nem o Aviso e o Termo de Referência  do  Chamamento Público 175/2020 (peça 5, pp. 31 46; peça 6, pp.1/11)   atribuem à SUPEL/RO a competência para analisar e decidir os recursos no âmbito dos certames conduzidos por aquela superintendência estadual. 
31.	De fato, a empresa Semprebom, em 9/1/2020, interpôs recurso contra a habilitação da licitante BRS Serviços de Montagens de Estruturas Eireli no Chamamento Público 175/2020, por meio de mensagem eletrônica (peça 2, pp. 9/12) .
32.	Em sequência, a pregoeira Graziela Genoveva Ketes confirmou o recebimento e encaminhou o e-mail que continha a peça recursal à equipe da Fhemeron para análise, por meio do processo administrativo 0043.010374/2021, informando ainda à recorrente que a Fhemeron dará prosseguimento ao processo, conforme o seguinte trecho (peça 2, p. 13) : 
A proposta de preços, bem como a documentação recebida neste chamamento serão encaminhadas à Fundação de Hematologia e Hemoteragia de Rondônia - FHEMERON a gual dará grosseguimento ao grocesso. 
Os interessados podem acompanhar o processo pelo SEI, http://www.sei.ro.go, http://www.rondonia.ro.gov.br/supel e/ou diretamente na FHEMERON pelo telefone: (69) 3216-2234 ou pelo email: coaf.fhemeron@gmail.com
33.	Dando seguimento, a pregoeira Graziela Genoveva Ketes, nos termos do despacho à peça 2, pp. 14/15, sendo destinatário a Fhemeron, encaminhou o referido recurso da empresa Semprebom à Fhemeron-Nucomp (Núcleo de Compras da Fhemeron) para "conhecimento e providências que forem necessárias", especificando como assunto do despacho a análise de recurso alusivo ao chamamento 175/2020 processo administrativo 0052.490850/2020-34. 
34.	Considera-se, portanto, que a pregoeira Graziela Genoveva Ketes adotou as providências esperadas do gestor médio, tendo o cuidado de encaminhar imediatamente o recurso recebido da participante Semprebom à unidade requisitante, inclusive por meio da autuação de um processo administrativo específico, para conhecimento, análise e providências necessárias, o que a exime de responsabilidade pela ocorrência da irregularidade configurada na ausência de resposta ao recurso interposto por empresa participante do CP 175/2020.
35.	Entretanto, a conduta omissiva dos gestores da Fhemeron revela grave falta ao dever de cuidado em observar os ditames da Lei 8.666/1993, que estabelece no seu art. 38, inc. VIII, que os recursos eventualmente apresentados pelos licitantes e respectivas manifestações e decisões deverão ser juntados oportunamente ao respectivo processo administrativo. No caso, sequer houve decisão relativa ao recurso apresentado pela licitante Semprebom.
36.	Tal conduta negligente dos gestores da Fhemeron pode ser um indicador da vulnerabilidade do ambiente de controle interno da entidade, com a participação da alta administração da unidade estadual na condução à margem da lei de um certame que resultou no Contrato 81/PGE-2021 (peça 8, pp. 22 a 27) , que movimentaria recursos públicos federais da ordem de R$ 430.272,00.
37.	Desse modo, não é aceitável, sob o pálio da Lei 8.666/1993, a conduta desidiosa dos gestores da Fhemeron, que se investiram de poder discricionário quanto à conveniência de analisar e decidir eventual recurso apresentado por um licitante. 
38.	Diante do exposto, propõe-se a audiência dos gestores responsáveis da Fhemeron para que apresentem razões de justificativas sobre a seguinte irregularidade:
a)	Irregularidade: ausência de resposta ao recurso interposto por empresa participante do Chamamento Público 175/2020;
b.1) Responsável 1: ONOFRE MONTEIRO DA SILVA, Agente Administrativo, chefe do Núcleo de Compras da Fhemeron (NUCOMP/COAF/FHEMERON) , Técnico em Logística, Matrícula: 300.136.478, (peça 2, p. 14) 
b.2) Responsável 2: REGINALDO GIRELLI MACHADO (XXX.819.252-XX) , cargo: Vice-Presidente da Fhemercon
c) Conduta dos responsáveis:  não respondeu ao recurso interposto por empresa participante do Chamamento Público 175/2020;
d) Norma infringida: art. 38, inciso VIII, da Lei 8.666/1993.
39.	No que tange à suposta irregularidade relativa à alegada incompatibilidade entre o objeto do Chamamento Público 175/2020 e as atividades econômicas desenvolvidas pela empresa BRS Serviços de Montagens de Estruturas EIRELI, considera-se que a questão restou dirimida na manifestação da SUPEL/RO (peça 42, pp. 7/8) , onde se esclarece que a referida empresa apresentou em seus atos constitutivos a alteração de suas atividades econômicas, abrangendo o comércio varejista e atacadista de produtos alimentícios, assim como os serviços de alimentação para eventos (bufê) , o que foi atestado no comprovante de registo no cadastro nacional da pessoa jurídica, emitido pela Receita Federal do Brasil (peça 42, p.8) . 
Análise da resposta à diligência:
40.	A diligência consignada no item 50.6 da instrução à peça 19, (reproduzido no item 15 desta instrução) pode ser considerada atendida pela SUPEL/RO, a despeito de o Ofício 586/2022/SUPEL-GAB, por meio do qual a SUPEL/RO solicita à Fhemeron a apresentação dos estudos preliminares e o estudo técnico relativos ao PE SRP 546/2020, ter sido assinado apenas  em 8/4/2022, na mesma data do Ofício 590/2022/SUPEL-GAB, encaminhado a esta Corte à guisa de resposta à diligência, oitiva e construção participativa.
41.	No que diz respeito ao parecer jurídico 747/2020/SUPEL-ASSEJUR (peça 45) , não se vislumbra responsabilidade solidária do parecerista pela irregularidade relativa à ausência de parcelamento do objeto (item 28 desta instrução) , uma vez que o referido parecer, em seu parágrafo 42, a seguir transcrito, admoesta o gestor sobre a excepcionalidade do agrupamento de itens em lotes, à luz da citada Súmula TCU 247:
42. O agrupamento de itens em lotes é admitido, excepcionalmente, desde que não haja prejuízo para o conjunto a ser licitado nem perda da economia de escala, conforme preconiza a súmula n. 247 do Tribunal de Contas da União e a Súmula n. 8 do Tribunal de Contas do Estado de Rondônia.
42.	Quanto ao risco da ocorrência de adesões à ata de registro de preços ARP 83/2021 oriunda do PE SRP 546, a resposta da SUPEL/RO esclarece que não houve nenhuma adesão (peça 42, p. 10) , assim como já expirou a vigência da referida ata na data de 18/3/2022 (peça 42, p. 5) .
43.	Desse modo, configura-se a perda do objeto da medida cautelar deliberada pelo relator (peça 21) e referendada por esta Corte, nos termos do item 9.1 do Acórdão 376/2022-TCU-Plenário, no sentido de determinar à SUPEL/RO que suspenda a autorização de novas adesões à Ata de Registro de Preços 83/2021 até que o Tribunal delibere sobre o mérito da matéria.
44.	No entanto, considera-se mais oportuno, por economia processual, a revogação da medida cautelar deferida somente por ocasião da apreciação do mérito, em razão da ausência de efeitos que eventual revogação acarretaria no plano fático.
Análise da resposta à construção participativa:
45.	De fato, a competência para a adoção de ações corretivas ou preventivas para tratar os indícios de irregularidades detectados na realização do PE SRP 546/2020 são pertinentes à esfera de atuação da Fhemeron, tendo em vista os dispositivos da Lei Complementar estadual 965/2017, que restringem as competências da SUPEL/RO à fase externa dos certames.
46.	Entretanto, considerando que a SUPEL/RO já redirecionou a proposição de construção participativa à Fhermeron, por meio do Ofício nº 586/2022/SUPEL-GAB, assinado em 8/4/2022 (peça 52) , torna-se desnecessário que este Tribunal repita a mesma operação. 
47.	Diante do exposto, os indícios de irregularidades constantes dos autos e os fundamentos legais pertinentes convergem para as propostas de audiência dos respectivos responsáveis, na forma descrita na seção Proposta de Encaminhamento desta instrução. 
Impacto dos encaminhamentos propostos
Haverá impacto relevante na Unidade Jurisdicionada e/ou na sociedade, decorrente dos encaminhamentos propostos?	Não
Pedido de ingresso aos autos, de informações/vistas/cópias, e de sustentação oral
Há pedido do representante de ingresso aos autos? Não
Há pedido de informações/vistas/cópia do processo? Não
Há pedido de sustentação oral? Não
Processos conexos e apensos
Há processos conexos noticiando possíveis irregularidades na contratação ora em análise?	Não
Proposta de encaminhamento
48.	Em virtude do exposto, propõe-se:
48.1.	conhecer da representação, satisfeitos os requisitos de admissibilidade constantes no art. 113, § 1º, da Lei 8.666/1993, c/c o art. 237, inciso IV e parágrafo único, do Regimento Interno/TCU, e no art. 103, §1º, da Resolução - TCU 259/2014;
48.2.	realizar a audiência do Sr. Onofre Monteiro da Silva (XXX.400.312-XX) , agente administrativo, então chefe do Núcleo de Compras da Fundação de Hematologia e Hemoterapia de Rondônia (NUCOMP/COAF/FHEMERON) , com fulcro no art. 250, inciso IV, c/c o art. 237, parágrafo único, do Regimento Interno/TCU, para apresentar, no prazo de quinze dias, razões de justificativa acerca das seguintes irregularidades identificadas:
a.1) Irregularidade: ausência de resposta ao recurso interposto por empresa participante do Chamamento Público 175/2020;
a.2) Conduta:  não respondeu ao recurso interposto por empresa participante do Chamamento Público 175/2020;
a.3) Norma infringida: art. 38, inciso VIII, da Lei 8.666/1993.
b.1) Irregularidade: não parcelamento do objeto do PE SRP 546/2020, resultando em restrição indevida da competitividade do certame;
b.2) Conduta: elaborou o edital do PE SRP 546/202 com a especificação do objeto sem a divisão em lotes por localização dos postos de coleta;
b.3) Normas infringidas: art. 23, §1º, da Lei 8.666/1993 e Súmula TCU 247.
48.3.	realizar a audiência do Sr. Reginaldo Girelli Machado (XXX.819.252-XX) , então Vice-Presidente da Fundação de Hematologia e Hemoterapia de Rondônia ( Fhemeron) , com fulcro no art. 250, inciso IV, c/c o art. 237, parágrafo único, do Regimento Interno/TCU, para apresentar, no prazo de quinze dias, razões de justificativa acerca das seguintes irregularidades identificadas:
a.1) Irregularidade: ausência de resposta ao recurso interposto por empresa participante do Chamamento Público 175/2020;
a.2) Conduta:  não respondeu ao recurso interposto por empresa participante do Chamamento Público 175/2020;
a.3) Norma infringida: art. 38, inciso VIII, da Lei 8.666/1993.
b.1) Irregularidade: não parcelamento do objeto do PE SRP 546/2020, resultando em restrição indevida da competitividade do certame;
b.2) Conduta: aprovou o edital do PE SRP 546/202 com a especificação do objeto sem a divisão em lotes por localização dos postos de coleta;
b.3) Normas infringidas: art. 23, §1º, da Lei 8.666/1993 e Súmula TCU 247.
48.4.	encaminhar cópia da presente instrução ao Sr. Reginaldo Girelli Machado (XXX.819.252-XX) , ao Sr. Onofre Monteiro da Silva (XXX.400.312-XX) , à Fundação de Hematologia e Hemoterapia de Rondônia (Fhemeron) e à Superintendência Estadual de Compras e Licitações (SUPEL/RO) .
	É o relatório.

Aline Semprebom, Manoel Verissimo Ferreira Neto (OAB/RO 3.766) e outros.

Não atuou.

REPRESENTAÇÃO. POSSÍVEIS IRREGULARIDADES NA SELEÇÃO E CONTRATAÇÃO DE EMPRESA PARA FORNECIMENTO DE KITS DE LANCHES PELA FUNDAÇÃO DE HEMATOLOGIA E HEMOTERAPIA DO ESTADO DE RONDÔNIA. TRANSFERÊNCIA DE RECURSOS FEDERAIS FUNDO A FUNDO PELO SUS. CONHECIMENTO. REVOGAÇÃO DE MEDIDA CAUTELAR ANTERIORMENTE CONCEDIDA. CIÊNCIA.

REPRESENTAÇÃO (REPR)

Secretaria de Controle Externo de Aquisições Logísticas (Selog).

Em apreciação, representação encaminhada a esta Corte de Contas pelo Tribunal de Contas do Estado de Rondônia - TCE/RO, noticiando a ocorrência de indícios de irregularidade na seleção e contratação emergencial, pela Fundação de Hematologia e Hemoterapia do Estado de Rondônia - Fhemeron, de empresa para fornecimento e entrega de kits de lanches para doadores voluntários de sangue e pacientes em tratamento hemoterápico ambulatorial.
A empresa representante, A. Semprebom Restaurante ME., protocolizou denúncia junto ao TCE/RO em 5/3/2021, recebida como representação naquela Corte de Contas em 31/3/2020 (peça 3, p. 108) , em que solicitou a suspensão do Chamamento Público 175/2020, bem como dos atos administrativos que resultaram na contratação emergencial da empresa BRS Serviços de Montagem de Estruturas Eireli - BRS, em face de indícios de irregularidade na execução contratual, na medida em que o fornecimento dos kits de lanches ficou adstrito à capital do Estado, quando deveria fornecer também aos demais municípios indicados no termo de referência. 
Ao verificar que a totalidade dos recursos utilizados na contratação eram federais (fonte 0209 - Transferência de recursos fundo a fundo do SUS) , o TCE/RO, mediante Despacho do Relator de 15/12/2021 (peça 12, p. 11) , encaminhou os autos a este TCU.
Neste Tribunal, a Secretaria de Controle Externo de Aquisições Logísticas - Selog analisou a representação do TCE/RO (peças 19 e 20) , com enfoque nos seguintes indícios de irregularidades: (i) ausência de resposta pela Fhemeron quanto ao mérito do recurso interposto pela Semprebom contra a habilitação da BRS no Chamamento Público 175/2020; (ii) incompatibilidade entre o objeto do CP 175/2020 e as atividades econômicas desenvolvidas pela BRS; (iii) não parcelamento do objeto com possível restrição indevida de competitividade. 
A unidade técnica propôs o conhecimento da presente representação, com adoção de medida cautelar, sem a oitiva prévia, a fim de suspender novas adesões à Ata de Registro de Preços 83/2021 até deliberação do TCU, além da realização de medidas preliminares com vistas a obter informações que permitissem a formação de juízo quanto aos indícios de irregularidades noticiados nos autos (peças 19 e 20) .
Nesse contexto, diante da presença da fumaça do bom direito, caracterizada pela probabilidade da verossimilhança do direito alegado, e do perigo da demora, traduzido pelo risco de ineficácia da decisão de mérito, nos termos do art. 276 do Regimento Interno do TCU, por meio do Acórdão 376/2022-TCU-Plenário, foi determinada, cautelarmente, a suspensão da autorização de novas adesões à Ata de Registro de Preços 83/2021 com realização de oitiva da sociedade empresária A. Semprebom Restaurante-ME e diligência à Superintendência Estadual de Compras e Licitações - Supel/RO.
A Superintendência Estadual de Licitações de Rondônia apresentou informações juntadas às peças 42 a 52, enquanto a empresa A. Semprebom Restaurante não apresentou resposta. Anoto que, em 25/5/2021, a empresa já havia requerido ao TCE/RO a desistência da sua demanda com extinção do processo sem o julgamento de mérito (peça 3, p. 20) .
Feito esse resumo, passo a decidir.
A Selog examinou, de forma percuciente, os indícios oferecidos na presente representação. 
No que tange à suposta irregularidade relativa à não manifestação da Fhemeron quanto ao mérito do recurso interposto pela A. Semprebom contra a habilitação da BRS no Chamamento Público 175/2020, foi constatado que tal falha não impactou na condução do PE SRP 546/2020 e o contrato decorrente do CP 175/2020 vigorou por pouco mais de dois meses, de 5/2/2021 a 24/4/2021, com valor total pago à contratada de R$ R$ 85.827,60 (peça 9, p. 26) . Adicionalmente, há registro da desistência da própria empresa A. Semprebom desde a instrução do processo no âmbito do Tribunal de Contas do Estado de Rondônia (peça 3, p. 20) . 
Sobre a alegada incompatibilidade entre o objeto do Chamamento Público 175/2020 e as atividades econômicas desenvolvidas pela empresa BRS Serviços de Montagens de Estruturas Eireli, entendo que a questão restou dirimida após a manifestação da Supel/RO, em que se esclarece que a referida empresa apresentou em seus atos constitutivos a alteração de suas atividades econômicas, abrangendo o comércio varejista e atacadista de produtos alimentícios, assim como os serviços de alimentação para eventos (bufê) , o que foi atestado no comprovante de registo no cadastro nacional da pessoa jurídica, emitido pela Receita Federal do Brasil (peça 42, p. 7 e 8) . 
Relativamente ao não parcelamento do objeto, diante das infrutíferas tentativas de contratação do objeto em tela, a Fundação de Hematologia e Hemoterapia de Rondônia deverá rever o delineamento da contratação nos próximos certames.
Diante do exposto, considero suficiente dar ciência das irregularidades à Fundação de Hematologia e Hemoterapia de Rondônia, nos termos do art. 9º, incisos I e II, da Resolução-TCU 315/2020.
Por fim, quanto à medida cautelar referendada por meio do Acórdão 376/2022-TCU-Plenário, verifico a perda de seu objeto, devendo ser revogada. Em resposta à oitiva, a Supel/RO esclareceu que não houve adesões à ata de registro de preços ARP 83/2021 decorrente do PE SRP 546, bem como sua vigência já se encontra expirada (peça 42, p. 5 e 10) .
	Com essas considerações, voto para que seja adotada a minuta de acórdão que ora trago à apreciação deste colegiado.
	
TCU, Sala das Sessões, em 19 de outubro de 2022.
Ministro VITAL DO RÊGO 
Relator